臺灣高等法院臺南分院刑事判決　　　　100年度上易字第269號
上　訴　人
即　被　告　陳紅君
　　　　　　樊睿玹
上二人共同
選任辯護人　蔡敬文律師(扶助律師)
上列上訴人即被告因恐嚇取財等案件，不服臺灣臺南地方法院99
年度易字第1653號中華民國100年2月25日第一審判決（起訴案號
：臺灣臺南地方法院檢察署99年度偵字第14672 號），提起上訴
，本院判決如下：
    主  文
原判決關於陳紅君、樊睿玹共同犯毀損罪部分撤銷。
陳紅君、樊睿玹被訴共同毀損罪部分，均公訴不受理。
其他上訴駁回( 即陳紅君、樊睿玹共同犯恐嚇取財罪，經原審各
判處有期徒刑陸月部分) 。
    事  實
一、緣樊睿玹、陳紅君原共同租屋居住在臺南市○○街8 巷12號
    公寓大樓，與陳美綺( 與周明宏共同租屋住在同前號之15樓
    之7)為同一公寓大樓社區內不同樓層之鄰居，平日雙方互有
    往來。民國99年9 月10日前後，陳美綺因與男友周明宏吵架
    ，乃前往樊睿玹、陳紅君租屋處聊天，嗣為取回陳美綺之車
    鑰匙，樊睿玹之兄樊永佳乃陪同陳美綺前往上址15樓之7 陳
    、周二人共同租屋處找周明宏，惟遭周明宏當面將鐵門關閉
    ，樊永佳出於氣憤而握拳搥打該鐵門，致受有左手第五掌骨
    頸骨折之傷害。嗣陳美綺與周明宏感情復合，經陳美綺於99
    年9 月16日以電話簡訊告知陳紅君後，詎陳紅君、樊睿玹因
    而心生不滿，乃共同基於意圖為自己不法所有之犯意聯絡，
    於當日晚間11時許，前往陳美綺前開租住處，待陳美綺開門
    後，陳紅君、樊睿玹即分別掌摑陳美綺、周明宏（傷害部分
    均未據告訴），隨後即要求陳美綺、周明宏應賠償樊永佳之
    醫療費用。其間，陳紅君並以:「你知道什麼是『阿啦』（
    台語，指稱手槍之意）？全臺灣省我都有辦法找到你！」等
    語；而樊睿玹則以: 「你要如何處理？如果講的金額太少，
    妳的手也會像米其林一樣」等語恫嚇陳美綺、周明宏，陳美
    綺因而心生畏懼，遂同意賠償新臺幣（下同）3 萬元。樊睿
    玹旋即外出購買空白商業本票，交由陳美綺當場簽立面額各
    1萬元、2萬元，到期日分別為99年9月24日、9月20日之本票
    及借據各1 紙；陳紅君、樊睿玹另要求陳美綺交付身分證、
    住家鑰匙1支作為擔保。嗣陳紅君、樊睿玹於99年9月20日因
    尋陳美綺無著，乃前往臺南縣永康市○○路○段450巷2弄1號
    陳美綺之母溫雪玉住處，向溫雪玉索討1 萬元得手。嗣經陳
    美綺與陳紅君聯繫，相約於9月24日兌付剩餘之1萬7千元(以
    前開面額2 萬元之票款，扣除陳紅君所欠陳美綺3千元)，待
    陳紅君、樊睿玹依約前往臺南市○區○○路235 號取款時，
    即為陳美綺報警當場逮捕查獲，並扣得面額2 萬元之本票、
    借據、鑰匙、身分證及現金1萬7千元等物。
二、案經陳美綺訴由臺南市政府警察局第五分局報告臺灣臺南地
    方法院檢察署檢察官偵查起訴。
    理  由
壹、程序部分:
    按被告以外之人於審判外之陳述，雖不符前四條之規定，而
    經當事人於審判程序同意作為證據，法院審酌該言詞陳述或
    書面陳述作成時之情況，認為適當者，亦得為證據。當事人
    、代理人或辯護人於法院調查證據時，知有第159條第1項不
    得為證據之情形，而未於言詞辯論終結前聲明異議者，視為
    有前項之同意，刑事訴訟法第159條之5第1、2項分別定有明
    文。查本件卷附之供述及非供述證據之證據能力，檢察官、
    被告及其辯護人於本院審理期間均未表示爭執（見本院卷第
    35頁反面），且本院審酌各該證據作成之情況，並無程序違
    法或有何意思不自由情形，復經原審及本院於審判期日就上
    開證據依法進行提示、調查、辯論，故依刑事訴訟法第159
    條之5第1項規定，認有證據能力，合先敘明。
貳、有罪部分(即恐嚇取財部分):
一、訊據被告陳紅君、樊睿玹二人均坦承於99年9 月16日前往告
    訴人陳美綺住處，並收受告訴人所開立之本票、借據等事實
    。惟均矢口否認有何恐嚇告訴人使其交付財物之情。被告陳
    紅君辯稱: 我沒有恐嚇取財的犯意，我沒有打被害人陳美綺
    與其男友，我與陳美綺男友爭吵過程中，有對周明宏講: 「
    你知道什麼是阿啦」的話，但是我沒有講「全臺灣省我都有
    辦法找到你」云云；被告樊睿玹辯稱: 是被害人答應賠償我
    哥哥(樊永佳)醫藥費，我們才去找她要錢，因為我哥哥受傷
    他們都不聞不問，連道義上問候都沒有，我只是跟陳美綺說
    ，如果你的家人為了幫朋友，結果手腫得像米奇林，你做何
    感想云云。
二、經查，被告二人有於前開時地收受告訴人陳美綺所簽發面額
    2萬元、1萬元本票各1紙，記載陳美綺同意賠償醫藥費3萬元
    之借據證明單1 紙、以及陳美綺所交付作為擔保之用的身分
    證、鑰匙等，事後並向陳美綺之母溫雪玉兌領1 萬元後，始
    返還前開面額1 萬元之本票等情，業經被告二人供述不諱；
    核與證人陳美綺、周明宏、溫雪玉等人分別於警詢、偵訊及
    原審就此部分證述相符，並有前開本票、借據證明單、身分
    證、鑰匙等扣案，及臺南市警察局扣押筆錄、扣押物品目錄
    表、贓物認領保管單、前開物品之照片等卷內資料足憑（見
    警卷第20-35頁），以上事實自堪認為真。
三、被告二人雖均否認有恐嚇而取前開財物之不法所有意圖云云
    。惟查，被告二人有於前開時地恐嚇告訴人陳美綺及其男友
    周明宏，並強迫告訴人簽具前開本票、借據及交付身分證、
    鑰匙予被告二人為質事實，業經:
  (一)證人即告訴人陳美綺於警詢、偵訊、原審及本院一致證述：
    「99年9 月10日左右，我與男友周明宏吵架，我男友欲還我
    車鑰匙，我請求樊睿玹與我一同前往向我男友拿鑰匙，正巧
    樊睿玹的哥哥樊永佳亦在場也一同前往，後來我男友將門關
    上，樊永佳見狀便握拳往該鐵門打了一拳致手瘀青。幾天後
    (9月16日) 我與我男友和好，便傳了簡訊告知陳紅君，並表
    達對樊永佳手受傷抱歉之意(詳如警方翻拍簡訊之照片)，約
    當日23時許，陳紅君及樊睿玹便到我住處敲門，我開門後，
    陳紅君便立即打我一巴掌，並向我表示: 『樊永佳係為了妳
    才會受傷，妳現在與妳男友和好，我哥的手妳要給一個交待
    』，我原本表示要載樊永佳前往就醫，但陳紅君及樊睿玹不
    答應，樊睿玹並以手打我男友周明宏臉部及用電扇砸周明宏
    上半身，樊睿玹並以: 『妳想清楚再開，如果開太少，我會
    拿球棒把妳的手打到腫起來』向我恐嚇；陳紅君另以: 『妳
    知道什麼是阿啦? 全台灣省我都有辦法找到妳』等語恐嚇我
    ，致我心生畏懼，我和我男友因害怕而答應賠償3 萬元，後
    來樊睿玹便出門去買本票回來，陳紅君及樊睿玹要我當場簽
    下本票2張(第1張面額新台幣10000元、到期日為99年9月24
    日、編號不詳；第2張面額新台幣20000元、到期日為99年9
    月20日；編號634176 )及借據一張，之後樊睿玹表示要扣我
    家裡鑰匙、證件，我便將我證件及家裡鑰匙交給樊睿玹，然
    後她們兩個才離去。陳紅君所恐嚇我之『阿啦』係槍之意思
    。因我男友與我一樣瘦小，且陳紅君及樊睿玹當日非常兇悍
    ，樊睿玹身材亦非常壯碩，且一進門就打我及我男友，再加
    上恐嚇我及我男友上述之話語，我及我男友才會害怕而簽下
    本票。我於99年9 月20日本票到期日，並沒有交付陳紅君及
    樊睿玹現金，當日我躲起來。隔天我媽媽溫雪玉告知我陳紅
    君及樊睿玹於當日(20日)17時左右有前往我戶籍地向她拿了
    1 萬元。因她們拿本票及我身分證等物前往，當日我媽又聯
    絡不到我，我媽害怕我出事才會交付1 萬元。陳紅君及樊睿
    玹於昨日(9月23日)15時許，至台南市○○路235號我媽營業
    之果汁店找我及我媽，我媽佯稱身上現金不夠，才約定今天
    (24日)14時至店裹取款。警方於本日(24日)14時40分許，在
    台南市○○路235號前所查扣樊睿玹手上之現金17000元，是
    我當場交付樊睿玹之財物，我將17000 元給樊睿玹後，陳紅
    君才將本票(面額20000元、票號634176 號)、借據證明單、
    我本人身分證件各1張及鑰匙2把還給我。本日(24日)僅交付
    台幣17000元與本票面額不符，係因陳紅君有欠我3000 元，
    當日在店內協調僅須給17000 元。案發當日(16日)簽下本票
    ，是因我及男友周明宏遭陳紅君、樊睿玹施暴及恐嚇下所簽
    ，當下未立即報警，是因為害怕遭報復，後來我決定搬回戶
    籍地住，並與家人商量才決定報警處理」(見警卷第12至15
    頁)；「99年9月16日當天晚上陳紅君、樊睿玹來我的住處，
    當天是為了解決樊永佳受傷之事情，他們一進來我住處，陳
    紅君即打我一巴掌，樊睿玹拿電風扇打周明宏，之後陳紅君
    有對我說:『你知道什麼是阿啦?全台灣省我都有辦法找到你
    』；樊睿玹對我說:『要如何對他哥樊永佳的手負責?妳要如
    何處理? 如果講的金額太少，妳的手也會腫起來』等語，之
    後就叫我們開個金額，我和周明宏討論後就說3 萬元，他們
    就叫我們簽本票及借據，還說這樣不夠，跟我要身分證及鑰
    匙1支，另外1支鑰匙是之後給的。9 月20日被告找不到我，
    就找我媽媽，我媽媽代我付1萬元給他們。」(見偵卷第36至
    37頁)；「99年9月16日被告二人進到我租屋處後，樊睿玹說
    他哥哥手受傷，問我要怎麼處理。陳紅君打我巴掌，好像打
    兩下。樊睿玹有打周明宏，拿電風扇摔他。陳紅君問我怎麼
    處理樊永佳的手(醫藥費)，叫我想清楚金額再講，說整個臺
    南我跑到哪，她都找得到我，並問我『你知道什麼是阿啦？
    』。陳紅君叫樊睿玹去買本票上來叫我簽，身分證、鑰匙都
    拿走。我聽到陳紅君這樣講會怕，樊睿玹體型很大，當初進
    來的時候又吼很大聲，又砸東西，樊睿玹說她哥哥的手問我
    怎麼負責，我說我帶他去看醫生，她不接受，我後來有打電
    話給她哥哥樊永佳，她哥哥根本不知道有這件事情。我在偵
    查中說樊睿玹有講『你要如何處理，如果講的金額太少，你
    的手也會腫起來』等語實在。我聽到樊睿玹這樣講會害怕。
    陳紅君還說叫我金額想清楚再講，不然讓樊睿玹抓狂，我就
    慘了。我當天會簽本票跟借據是在被告二人打我及說了恐嚇
    的話之後。那時候我沒有辦法求救，也沒有辦法去哪裡。他
    們二人都在那裡，我就只好簽了。我是因為害怕被打，所以
    才簽本票跟借據。我有交身分證給他們用。我當天有交住處
    鑰匙1把給他們，事發隔兩天後，被告二人再跟我拿另1支鑰
    匙。之後被告二人有拿本票去找我兌現，先去我爸店內找我
    ，但是我爸不理他，然後又跑去我家，我媽看到是我的字跡
    擔心，所以先幫我出一萬元。」(見原審卷第43至46頁)；「
    我與周明宏本來是男女朋友，我要分手，請周明宏離開我住
    處，他不願意把鑰匙還給我，所以我才跟樊睿玹講，他哥哥
    樊永佳剛好在場得知這件事情，表明願意幫我向周明宏取回
    鑰匙。樊永佳去向周明宏拿鑰匙，因看到周明宏跑進租住處
    房間把門關起來，樊永佳很生氣，用手敲門因而受傷。( 樊
    永佳有無向你表示手受傷這件事情要你賠償？)無。99年9月
    16日晚上11時，被告二人有去我北園街之租住處。他們一直
    敲門，進去後，劈頭開罵，要我處理他哥哥受傷賠償的事，
    態度很兇。陳紅君有對我說: 『你知道什麼？全臺灣省我都
    有辦法找到你』；樊睿玹有對我說: 『要怎麼對我哥的手負
    責？如果講的金額太少，你的手也會腫起來』。我因此開了
    兩張各2萬、1萬的本票，還有一張借據，當時逼我交付身分
    證、鑰匙給他們擔保。當天陳紅君打我巴掌，樊睿玹用電風
    扇砸周明宏」(見本院卷第57至58頁)等語明確。
  (二)另證人周明宏於偵查及原審亦一致證述:「99年9月16日當日
    ，陳紅君、樊睿玹來到陳美綺住處，一進門陳紅君就打陳美
    綺巴掌二、三下，樊睿玹也打我一巴掌，有拿電風扇做勢要
    打我。當天有說要賠醫藥費，陳紅君有說: 『你知道什麼是
    阿啦』、『全台灣我都有辦法找到你』。印象中有聽到陳紅
    君說『如果開太少了，就不用講了』，樊睿玹有說她哥哥的
    手腫的跟米其林一樣，並有說『如果我們開的價格不合理，
    也要把我們的手打的跟米其林一樣』。本票是他們叫陳美綺
    開的，當時還有簽借據，及叫陳美綺交付身分證、鑰匙1 支
    。簽本票及借據都是在他們打完之後及說上開那些話之後，
    我們害怕才簽的，因為我們住在同一棟。」( 見偵卷第44至
    45頁)；「99年9月16日晚上11時許，陳紅君跟樊睿玹到我跟
    陳美綺租住處。陳紅君一進去就打了陳美綺巴掌兩、三下。
    樊睿玹有打我巴掌，我的眼鏡掉到地上。陳紅君說話的意思
    就是她拿得到那個東西，就是槍。她有用『阿啦啊』說槍。
    陳紅君跟我提槍的目的，我認為是直接恐嚇我的意思，意思
    就是叫我們不要輕舉妄動的意思。樊睿玹有說就是叫陳美綺
    不要輕舉妄動的意思，不然要把她打得像米其林一樣。陳紅
    君跟樊睿玹說的上開話語是針對我跟陳美綺。我跟陳美綺聽
    到這樣的話心裡會害怕。當天陳美綺有簽立2 張本票，金額
    共3 萬元。簽本票是被告二人的意思，是被告二人要求陳美
    綺賠償。本票是被告樊睿玹出去買的。陳美綺原本沒有要簽
    本票，是因為聽到被告二人講恐嚇的話才決定簽的，借據也
    是陳美綺當天簽的，還有我們住北園街房間的鑰匙及身分證
    給被告二人。我在偵查中說:『被告陳紅君有說:你知道什麼
    是阿啦?全臺灣省我都有辦法找到妳!』、『被告樊睿玹有說
    :如講的金額太少，也會把你的手打得跟米其林一樣』等語
    實在。簽本票跟借據是在被告二人打我們，並且說了恐嚇的
    話之後。陳美綺是因為被恐嚇害怕才簽本票跟借據的。之後
    被告二人有拿本票去找陳美綺的媽媽兌現1萬元。」(見原審
    卷第30至33頁)等語明確。
  (三)且被告陳紅君、樊睿玹二人於警詢及偵訊亦供認有以前開話
    語恐嚇告訴人，使告訴人簽具上開本票、借據及交付身分證
    件及鑰匙等情如下:
  1.被告陳紅君於警詢及99年2月25日偵訊已供認:「我於99年9
    月16目23時許，有夥同樊睿玹前往陳美綺及其男友周明宏住
    處，並當場要陳美綺簽下3萬元之本票(共2張、一張面額2萬
    、1張面額1萬) 及借據。當日我及樊睿玹有扣押陳美綺之證
    件及家用鑰匙1把，另1把鑰匙是隔2 天左右，我及樊睿玹看
    到陳美綺在搬家，才向她提出要扣另1 支鑰匙。我夥同樊睿
    玹讓陳美綺簽本票及扣押其證件等物，係因我乾哥樊永佳為
    了陳美綺與他男友周明宏吵架的事受傷，我氣不過陳美綺事
    後態度，認為她應該賠償才會讓她簽本票及扣押其證件等物
    。...事實我有講(『你知道什麼是阿啦？全台灣我都有辦法
    找到你』) ，也有打陳美綺，但因為剛剛害怕才說謊稱沒恐
    嚇及打陳美綺。我於99年9 月20日17時左右，有夥同樊睿玹
    持陳美綺簽下之本票及證件等物，前往陳美綺家找其母親溫
    雪玉要得1萬元。」(見警卷第2至4頁)；「99年9月16目下午
    11時，我有和樊睿玹一起到陳美綺租屋處找她，我們一開始
    跟她說: 你們害我哥哥樊永佳受傷，我們無法信服妳，請他
    們寫本票跟借據，【是我們強迫她的】。我有跟她說: 妳知
    道什麼是『阿啦』，全台灣省我都有辦法找到妳。我是要嚇
    嚇她的。『阿啦』是槍枝的意思。當晚我電風扇沒有打到周
    明宏，但是我有打陳美綺巴掌。本票是打完才簽的，他們一
    開始沒有說要賠，我們很生氣，所以打完之後他們才簽的。
    99年9月20日下午5時，我有跟樊睿玹去跟陳美綺媽媽拿本票
    要1萬」(見偵卷第6至7頁)等語不諱。
  2.被告樊睿玹於警詢及99年9月25日偵訊亦坦承:「我於99年9
    月16日23時許，有夥同陳紅君前往陳美綺及其男友周明宏租
    住處，並當場要陳美綺簽下3萬元之本票2張及借據1 張。當
    日我有扣押陳美綺之證件及家用鑰匙。我當日恐嚇陳美綺:
    『妳想清楚再開，如果開太少，我會拿球棒把妳的手打到腫
    起來』等話語，是陳紅君用電扇底座打周明宏身體，我只是
    幫忙拉住陳紅君。陳紅君有打陳美綺的臉，並以: 『妳知道
    什麼是阿啦？全台灣省我都有辦法找到妳』等語恐嚇陳美綺
    ，後來我有問陳紅君，陳紅君有告知我係槍的意思。99年9
    月20日17時左右，我有與陳紅君找陳美綺母親溫雪玉要得1
    萬元。【但我們未將錢給我哥樊永佳，因我缺錢。】」( 見
    警卷第7至9頁)；「99年9月16日下午11時，我有跟陳紅君一
    起去陳美綺租屋處找陳美綺。我們那天去是想問她為什麼會
    突然改變態度，並問她現在要怎麼處理，她都沒有講話，後
    來陳紅君拿電風扇要打她男友周明宏。... 在開本票之前，
    我說你想清楚再告訴我，如果是你哥哥手也腫得像這樣，你
    會怎麼做？我說那我也把你手打到像米其林一樣。就是不合
    我意的話，我會把她手打到像米其林一樣。是在開本票之前
    說的。【陳美綺是在我們強迫之下才簽下借據、本票】。簽
    完借據、本票之後，那天是陳紅君跟我說，不然拿他們身分
    證影印，我說從這邊去影印很麻煩，不然等你把錢給我們，
    我們再把身分證還給你，那邊還有拿鑰匙。所以是拿陳美綺
    身分證、租屋處鑰匙當作抵押。99年9月20日下午5時，我有
    跟陳紅君一起拿陳美綺簽的本票和證件等物去找陳美綺媽媽
    拿1萬元。」(見偵卷第9至11頁)等語不諱。
  3.參以被告樊睿玹於99年9月25日偵訊並具結證稱:「99年9 月
    16日那天晚上陳紅君一進去先拿旁邊電扇底座打周明宏，後
    來又拿一包狗飼料朝周明宏臉上砸下去，她打陳美綺部分是
    有巴掌聲。我們有看到打的部分，有聽到啪一聲。陳紅君有
    跟陳美綺說: 你知道什麼是『阿啦』，全台灣省我都有辦法
    找到你。因為我們簽完本票沒逗留就走了，所以這些話應該
    是簽本票之前說的。」等語(見偵卷第11頁)；及於99年10月
    21日偵訊雖否認自己有恐嚇告訴人之情，然仍供證: 「陳紅
    君當天有說:『你知道什麼是(阿啦)?全台灣省我都有辦法找
    到你』，陳紅君在簽本票前講的。我有聽到陳紅君對陳美綺
    說，我對你這樣，你男朋友都沒有做任何反應。我是看到陳
    紅君拿狗飼料包要打周明宏，但我有攔她，後來沒有打到，
    這些都是在簽本票前」等語(見偵卷第24至25頁)。另被告陳
    紅君於其後偵審雖否認有恐嚇犯行，然仍於本院供稱: 「我
    與陳美綺男友爭吵過程中，有對周明宏講: 『你知道什麼是
    阿啦』的話」等語(見本院卷第36頁)，足證，被告二人前開
    警偵供承有恐嚇告訴人及其男友之情，應屬實可信。
  (四)被告二人雖於其後偵審翻異前供改稱自己並無恐嚇及毆打告
    訴人及其男友之情(詳見偵卷第22至25頁，原審卷第16至17
    、30、43、47頁，本院卷第34頁反面、65頁) 。惟被告二人
    翻供所辯，不僅與告訴人陳美綺、證人周明宏指證上情不符
    ，且與被告二人前開警偵自白矛盾。況審之告訴人對於被告
    樊睿玹之兄樊永佳手部受傷之事，原僅單純抱持歉意，此由
    告訴人於99年9 月16日晚間11時傳送給被告陳紅君之簡訊內
    容，有關被告樊睿玹之兄樊永佳手掌受傷部分，僅記載:「
    很不好意思讓哥哥手受了傷」等語觀之甚明（見偵卷第33頁
    ）。嗣被告二人前來告訴人前開租住處後，告訴人旋即同意
    賠償醫藥費3 萬元，且除簽發本票、借據外，更交付身分證
    、住家鑰匙以為擔保，觀諸告訴人前開所為，倘非因承受相
    當心理壓力，衡情其應對方式自無可能有如此巨大轉變及同
    意擔負如是嚴苛賠償責任之理。參照前揭告訴人陳美綺、證
    人周明宏前開警詢、偵審及被告二人前開警偵陳述，均一致
    陳述被告二人有以前開話語恐嚇告訴人及其男友之情，本院
    認為告訴人指稱其係因遭被告掌摑、復以「阿啦」、「全臺
    灣都找得到妳」、「如果講的金額太少，妳的手也會像米其
    林一樣」等語恫嚇，因而心生畏懼，始同意簽發本票、借據
    之情，應堪認定。被告二人事後翻異前供所辯，無非事後圖
    卸之詞，自不足採。
  (五)況且案外人樊永佳雖因告訴人陳美綺與其男友周明宏間之感
    情問題而受傷，然其所受之傷，並非告訴人陳美綺或其男友
    周明宏所直接造成，而係樊永佳自己生氣敲打告訴人租住處
    之鐵門所致。告訴人於道義上對樊永佳雖有歉意，然於法律
    上並無賠償之義務，被告二人執此事由，強行要求告訴人賠
    償，於法顯然無據。況樊永佳並不知被告二人前開所為，業
    經告訴人證述在卷(見原審卷第44頁)；且被告二人並未將所
    得款項交予樊永佳，而自行花用殆盡，亦經被告二人供承在
    卷(見警卷第3、8、9 頁)，益見被告二人確有為自己不法所
    有意圖甚明，故彼二人辯稱係為樊永佳向告訴人求償醫藥費
    用，並無恐嚇取財犯意云云，亦不足採。綜此，本件事證明
    確，被告二人前開恐嚇取財犯行，均堪認定。
四、核被告二人以可取得槍械之暗示、告訴人無處可躲避、以及
    手部將會被打腫脹等惡害通知告訴人，使其心生畏懼，而同
    意賠償前開金額，並簽發前開本票、借據以擔保其履行之所
    為，均係犯刑法第346條第1項之恐嚇取財罪。被告二人對於
    前開恐嚇取財犯行，有犯意之聯絡與行為之分擔，應論以共
    同正犯。
五、原審判決以被告恐嚇取財部分，罪證明確，因予適用刑法第
    28條、第346條第1項、第41條第1項前段、刑法施行法第1條
    之1 等規定論處，並審酌被告二人因不滿告訴人對於案外人
    樊永佳手部受傷之處理態度，竟以上開言詞恫嚇告訴人，且
    要求告訴人簽發本票、借據，事後更向告訴人之母兌現本票
    而取得1 萬元現款，除致生危害於告訴人之安全外，並侵害
    其財產權，被告二人於警詢(及偵查初訊)中雖曾坦承犯行，
    惟事後翻異前詞，矢口否認恐嚇告訴人之犯行，態度難稱良
    好，且檢察官據此認為不適合對被告量處較輕之刑度，而對
    被告二人均求處有期徒刑一年二月，經綜合上情，認為檢察
    官求刑尚屬過重，而就被告二人所為前開共同恐嚇取財犯行
    ，均量處有期徒刑六月，並均諭知以1千元折算1日之易科罰
    金折算標準。本院經核原審此部分認事用法，俱無不合，量
    刑亦稱妥適。被告二人上訴意旨均否認恐嚇取財犯行，均無
    理由，彼二人就此部分上訴均應駁回。
參、不受理部分(即毀損部分):
一、公訴意旨另以:被告陳紅君、樊睿玹二人於99年9月20日下午
    2 時許，一同前往陳美綺租屋處，欲兌領前開本票，然因無
    法開門進入，被告二人竟另行起意，共同持電鑽、螺絲起子
    等物，共同破壞毀損該租屋處大門門鎖，足生損害於陳美綺
    ，因認被告二人另涉犯刑法第354條之毀損罪云云。
二、惟按刑法第354條毀損罪，須告訴乃論，刑法第357條定有明
    文。且刑法第354 條之毀損罪，其保護客體為物而非權利，
    故限於物之所有人，始有權告訴。至物之使用人或因其他法
    律關係占有該物之人，縱有損害，亦僅係民事上之賠償問題
    (參見刑事法律專題研究72年12月版第157至158頁)。另告訴
    乃論之罪，其告訴應自得為告訴之人知悉犯人之時起，於六
    個月內為之。又告訴或請求乃論之罪，未經告訴、請求或其
    告訴、請求經撤回或已逾告訴期間者，應諭知不受理之判決
    ，刑事訴訟法第237條第1項、第303條第3款分別定有明文。
三、查本件被告二人對於前開時地共同毀損告訴人陳美綺與其男
    友租住處門鎖之事實，雖均供認不諱，並經告訴人陳美綺及
    其男友周明宏指證明確。惟告訴人前開租住處公寓，乃告訴
    人向他人承租之房屋，該屋實際所有人為朱容萱，有建物登
    記謄本在卷可稽(見本院卷第45至46頁)，是該房屋連同大門
    門鎖，均應屬屋主房東所有，而非告訴人所有之物。況本件
    案發後，前開遭毀損之門鎖，亦係由房東修繕後再向告訴人
    陳美綺求償及自押租金扣抵之情，業經告訴人陳美綺於本院
    陳明在卷(見本院卷第58頁反面)。益徵前開遭被告二人共同
    毀損之門鎖所有人為告訴人之房東，而非告訴人，則揆諸前
    開說明，本件告訴人陳美綺就被告二人所為前開毀損犯行，
    縱有損害，亦僅係民事上之賠償問題，而無告訴權可言。又
    前開門鎖之所有人即告訴人房東於案發當日(即99年9月20日
    ) 即知悉門鎖遭被告二人毀損之情，亦據告訴人陳美綺陳明
    在卷(見本院卷第59頁)，而本件得為告訴之人即屋主自99年
    9 月20日知悉時起，迄今並未對被告二人提出毀損之告訴，
    顯已逾六個月之告訴期間。則依前開規定說明，本件被告二
    人所涉告訴乃論之毀損罪名部分，因未經有告訴權人於告訴
    期間內為合法告訴，而應為不受理判決之諭知。
四、原審判決未予詳察，遽就被告二人被訴前開毀損罪名部分，
    為實體有罪判決，顯有違誤。被告二人上訴意旨已指摘及此
    ，為有理由，自應由本院將原判決關於被告二人被訴毀損罪
    經原審各判處拘役二十日部分，予以撤銷，另為諭知不受理
    之判決，以符法制。
據上論結，應依刑事訴訟法第368條、第369條第1項前段、第364
條、第303條第3款，判決如主文。
本案經檢察官許美女到庭執行職務。
中    華    民    國   100    年    6     月    30    日
                  刑事第六庭    審判長法  官  董武全
                                      法  官  孫玉文
                                      法  官  賴純慧
以上正本證明與原本無異。
不得上訴。
                                      書記官  蔡宜均
中    華    民    國   100    年    6     月    30    日
附錄法條：
中華民國刑法第346條第1項
意圖為自己或第三人不法之所有，以恐嚇使人將本人或第三人之
物交付者，處6月以上5 年以下有期徒刑，得併科1千元以下罰金
。